【裁判字號】    95,交簡上,69
【裁判日期】    951018
【裁判案由】    公共危險
【裁判全文】
臺灣臺北地方法院刑事判決            95年度交簡上字第69號
公  訴  人  臺灣臺北地方法院檢察署檢察官
上  訴  人
即  被  告  甲○○
上列上訴人即被告因公共危險案件，不服民國95年6月30日本院
臺北簡易庭95年度交簡字第33號第一審簡易判決（聲請簡易判決
處刑案號：95年度偵字第8516號），提起上訴，本院管轄之第二
審合議庭判決如下：
    主  文
原判決撤銷。
甲○○服用酒類，不能安全駕駛動力交通工具而駕駛，處罰金新
臺幣陸萬元，如易服勞役，以新臺幣壹仟元折算壹日。緩刑貳年
。
    事  實
一、甲○○明知於飲酒後會出現反應較慢、感覺減低、影響駕駛
    之狀況，於駕車時較未飲酒之時易肇事而生危險，竟於民國
    95年3月15日凌晨4時許，在臺北縣三重市○○○路某卡拉OK
    店內與親友飲用啤酒後，已達酒醉不能安全駕駛動力交通工
    具之程度，猶在飲酒後，於同日上午8時許，駕駛車牌號碼
    106-ML號營業用小客車，自上開卡拉OK店附近出發往臺北市
    松山區○○路○段72巷10弄9號住處方向行駛，於同日上午8
    時30分許，行經臺北市中正區○○○路與天津街交岔路口，
    為警攔檢查獲，經警於同日上午8時51分許，對其施以酒精
    濃度測試，測得其呼氣所含酒精濃度值達每公升0.71毫克，
    而查悉上情。
二、案經臺北市政府警察局中正第一分局報請臺灣臺北地方法院
    檢察署檢察官偵查而聲請以簡易判決處刑。
    理  由
一、認定犯罪事實的理由：
  (一)上揭犯罪事實，業據被告於警詢、偵查、原審及本院審理時
    坦承在卷（見95年度偵字第8516號偵查卷第6頁、第22頁、
    95年度交易字第325號卷第14頁反面、本院95年9月11日準備
    程序筆錄及同年10月4日審判筆錄），並有酒精濃度測試表
    、刑法第185條之3案件測試觀察紀錄表各1紙在卷可稽（見
    同上偵查卷第9頁、第10頁），被告自白核與事實相符，應
    堪採信。
  (二)按人飲酒後，雖酒精濃度與飲酒量、體重、性別以及飲酒代
    謝時間均有關聯，但大致上均係與飲酒後酒精濃度有密切關
    係。而刑法第185條之3服用毒品、麻醉藥品、酒類或其他相
    類之物，不能安全駕駛交通動力工具之認定標準，係採「抽
    象危險犯」，不以發生具體危險為必要，參考德國、美國之
    認定標準，對於酒精濃度呼氣已達每公升0.55毫克（0.55MG
    /L）或血液濃度達0.11％以上，肇事率為一般正常人之10倍
    ，自應認為已達「不能安全駕駛」之標準，有法務部88年5
    月18日法88檢字第001669號函公告可憑；再當人飲酒後，若
    以呼氣酒精濃度測試器測得之呼氣濃度達到每公升達0.5毫
    克者，有反應較慢、感覺減低、影響駕駛之現象；每公升達
    0.75毫克者，有思考改變、個性行為改變之現象；每公升達
    1.0毫克者，有步態不穩、噁心想吐、精神混惑不清晰之現
    象；每公升達1.5毫克者，有說話不清楚、感覺喪失、視力
    模糊等現象；每公升達2.0毫克者，有體溫降低、血糖降低
    、肌肉控制差、癲癇發作等現象；每公升達3.5毫克者，有
    神智不清、反射減低、呼吸抑制等現象，亦有行政院國軍退
    除役官兵輔導委員會台北榮民總醫院88年8月5日（88）北總
    內字第26868號函及附件敘述甚明。本案被告於95年3月15日
    上午8時51分許，經警施以呼氣酒精濃度測試，其酒精濃測
    定值達每公升0.71毫克，已如前述，自堪認被告於駕車時，
    確已達不能安全駕駛動力交通工具之程度。
  (三)綜上，本件事證已臻明確，被告犯行洵堪認定，應依法論科
    。
二、論罪科刑的理由：
  (一)查被告行為後，刑法於94年1月7日修正通過，於94年2月2日
    公布，並於95年7月1日施行。按行為後法律有變更者，適用
    行為時之法律，但行為後之法律有利於行為人者，適用最有
    利於行為人之法律，修正後之刑法第2條第1項定有明文。此
    條規定乃與刑法第1條罪刑法定主義契合，而貫徹法律禁止
    溯及既往原則，係規範行為後法律變更所生新舊法律比較適
    用之準據法，是刑法第2條本身雖經修正，但刑法第2條既屬
    適用法律之準據法，本身尚無比較新舊法之問題，應一律適
    用裁判時之現行刑法第2條規定以決定適用之刑罰法律。又
    本次刑法修正之比較新舊法，應就罪刑有關之共犯、未遂犯
    、想像競合犯、牽連犯、連續犯、結合犯，以及累犯加重、
    自首減輕暨其他法定加減原因（如身分加減）與加減例等一
    切情形，綜其全部罪刑之結果而為比較（最高法院95年度第
    8次刑庭會議決議可資參照）。經查：
    1.本件被告行為時之刑法第185條之3之法定刑為「1年以下
      有期徒刑、拘役或3萬元以下罰金。」。又依被告行為時
      之刑法第33條第5款規定：罰金為1元以上。是被告行為時
      法定罰金刑部分，經折算為新臺幣後，為新臺幣3元以上9
      萬元以下。而95年7月1日公布施行之刑法第33條第5款規
      定：罰金為新臺幣1,000元以上。另刑法施行法第1條之1
      規定：「中華民國94年1月7日刑法修正施行後，刑法分則
      編所定罰金之貨幣單位為新臺幣。94年1月7日刑法修正時
      ，刑法分則編未修正之條有定有罰金者，自94年1月7日刑
      法修正施行後，就其所定數額提高為30倍。但72年6月26
      日至94年1月7日新增或修正之條文，就其所定數額提高為
      3倍」。而刑法第185條之3係於88年4月21日修正，是依上
      開規定，罰金部分應提高為3倍。因此，刑法第185條之3
      之罰金刑部分為新臺幣1,000元以上9萬元以下。經比較新
      、舊法之結果，被告行為時之舊法對其較為有利。
    2.又被告行為時，刑法第42條第2項前段規定：「易服勞役
      以1元以上3元以下折算1日。」，被告行為時之易服勞役
      折算標準，業據修正前罰金罰鍰提高標準條例第2條前段
      規定（現已刪除），就其原定數額提高為100倍折算1日，
      則被告行為時之易服勞役折算標準，應以銀元100元以300
      元以下折算1日，即新台幣300元以上900元以下折算1日。
      惟95年7月1日修正公布施行之刑法第42條第3項前段規定
      ：「易服勞役以新臺幣1,000元、2,000元或3,000元折算
      1日。」，比較修正前後之易服勞役折算標準，以修正後
      之規定，較有利於被告。
    3.上開增訂刑法施行法第1條之1及修正後刑法第33第5款之
      規定，乃係就刑法分則各編及其他刑事犯罪所定罰金刑之
      刑罰法律效果之變更，而修正後刑法第42條第3項之規定
      ，乃係就刑罰裁量之易刑處分之變更，此均屬刑事制裁法
      律規定之變更，自應依修正後刑法第2條第1項規定，綜合
      全部罪刑之結果，整體為「從舊從輕」之比較，因被告所
      涉犯為刑法第185條之3服用酒類不能安全駕駛交通工具罪
      ，該罪有罰金刑之處罰，且增訂之刑法施行法第1條之1有
      關罰金數額並無不同，修正後刑法第33條第5款規定，提
      高罰金刑之最低數額，惟因修正後刑法第42條第3項有關
      刑罰裁量之易刑處分，攸關人身自由自屬較有利於被告，
      本案在「罪刑綜合比較原則」下，依修正後刑法較為有利
      ，再依「擇用整體性原則」，依刑法第2條第1項後段規定
      ，全部適用修正後刑法規定。
  (二)核被告所為，係犯刑法第185條之3服用酒類不能安全駕駛而
    駕駛罪。
  (三)原審認被告罪證明確，據予論科，固非無見。惟原審未及審
    酌刑法業已修正，仍適用修正前之刑法諭知罰金刑及易服勞
    役之折算標準，尚有未洽，自應由本院將原判決予以撤銷改
    判。爰審酌被告犯罪之動機、目的、手段、酒醉駕車對公眾
    及駕駛人自身均具有高度之危險，惟被告犯後坦承犯行，態
    度良好，本次酒醉駕駛幸未肇事造成實害等一切情狀，量處
    如主文第2項所示之刑，並諭知易服勞役之折算標準。
  (四)末查，被告前因違反能源管理法案件，經臺灣高等法院臺南
    分院89年度上易字第48號判處有期徒刑5月確定，於89年5月
    12日易科罰金執行完畢後，5年以內未曾因故意犯罪受有期
    徒刑以上刑之宣告，有臺灣高等法院被告前案紀錄表可參，
    被告於犯後坦承罪行，態度良好，足信其無再犯之虞，且因
    身罹肺癌，必須長期醫療，顯不適於受刑之執行，本院認所
    宣告之刑以暫不執行為適當，爰依刑法第74條第1項第1款之
    規定（犯罪在新法施行前，新法施行後，緩刑之宣告，應適
    用新法第74條之規定，參照最高法院95年第8次刑事庭會議
    決議），宣告緩刑2年，以啟自新。
三、適用之法條：
  (一)程序法方面：刑事訴訟法第455條之1第1項、第3項、第369
    條第1項前段、第364條、第299條第1項前段。
  (二)實體法方面：刑法第2條第1項後段、第185條之3、第42條第
    3項、第74條第1項第1款、刑法施行法第1之1條第1項、第2
    項後段。
本案經檢察官蔡立文到庭執行職務。
中    華    民    國    95    年    10    月    18    日
                  刑事第十二庭  審判長法  官  李英豪
                                      法  官  張永宏
                                      法  官  陳慧萍
上正本證明與原本無異。
不得上訴。
                                      書記官  何適熹
中    華    民    國    95    年    10    月    18    日
附錄本案論罪科刑法條：
中華民國刑法第185條之3
（重大違背義務致交通危險罪）
服用毒品、麻醉藥品、酒類或其他相類之物，不能安全駕駛動力
交通工具而駕駛者，處1年以下有期徒刑、拘役或3萬元以下罰金
。


司法院資訊處製作；財團法人民間司法改革基金會備份。
